臺灣高等法院高雄分院民事判決　　　　　95年度上易字第44號
上　訴　人　甲○○○
　　　　　　戊○○
共　　　同
訴訟代理人　李明益律師
被上訴人　　丁○○
訴訟代理人　劉家榮律師
上列當事人間請求損害賠償事件，上訴人對於民國95年1 月10日
臺灣高雄地方法院94年度訴字第1172號第一審判決提起上訴，並
於本院為訴之追加，本院於96年4 月25日言詞辯論終結，判決如
下：
    主  文
原判決關於駁回上訴人戊○○後開第二項之訴中新臺幣參拾萬元
之本息部分，及訴訟費用之裁判廢棄。
被上訴人應給付上訴人戊○○新臺幣陸拾伍萬零玖佰零伍元，及
自民國九十四年六月七日起至清償日止，按週年利率百分之五計
算之利息。
其餘上訴及追加之訴均駁回。
第一、二審訴訟費用及追加之訴訴訟費用，由上訴人甲○○○負
擔百分之八十五，上訴人戊○○負擔百分之八，餘由被上訴人負
擔。
上訴人假執行之聲請駁回。
    事實及理由
一、被上訴人經合法通知，無正當理由未於最後言詞辯論期日到
    場，核無民事訴訟法第386 條各款所列情形，爰依上訴人聲
    請，由其一造辯論而為判決。
二、上訴人起訴主張：坐落高雄市○○區○○段311 、314 、
    314 之3 、314 之5 、314 之6 號等5 筆土地（下稱系爭土
    地）原為上訴人甲○○○所有，並無償貸與上訴人戊○○種
    植鳳梨之用。嗣系爭土地經臺灣高雄地方法院（下稱高雄地
    院）強制執行後，由被上訴人拍定取得。而系爭土地經高雄
    市政府稅捐稽徵處小港分處（下稱小港稅捐分處）核定土地
    增值稅為新臺幣（下同）752 萬969 元，惟因系爭土地係作
    為農業使用，依土地稅法第39條之2 第1 項規定，甲○○○
    可於取得農業用地作農業使用證明書（下稱農地農用證明書
    ）後，申請免徵土地增值稅。甲○○○乃於民國94年2 月5
    日向高雄市政府小港區公所（下稱小港區公所）申請核發農
    地農用證明書，經指定於同年2 月14日至系爭土地勘查，勘
    查時認定314 之3 、314 之5 、314 之6 地號等三筆土地符
    合核發農地農用證明書之標準，另311 、314 地號等2 筆土
    地則定於94年2 月17日再行會勘，再一併核發農地農用證明
    書。詎被上訴人竟於94年2 月15日及94年2 月16日，擅自剷
    除上開土地上所種植之鳳梨，致小港區公所人員於同年2 月
    17日再次勘查時，認系爭土地不符農業使用而未發給農地農
    用證明書，上訴人遂撤回申請。嗣被上訴人重新補種植芒果
    樹後，甲○○○遂於94年3 月8 日再向小港區公所申請核發
    農地農用證明書，並於取得證明書後，於同年3 月11日向小
    港稅捐分處申請免徵土地增值稅，惟遭該分處以本件係於94
    年1 月24日送達通知函之日起算，已逾法定申請期限30日後
    始補送農地農用證明書為由，而否准系爭土地免徵土地增值
    稅之申請，致甲○○○受有不能退稅即可減免稅捐752 萬
    969 元之損害。而甲○○○上開撤回農地農用證明書之申請
    ，係因被上訴人擅自剷除鳳梨等行為所致，即屬可歸責於被
    上訴人，則甲○○○所受損害，核與被上訴人擅自剷除鳳梨
    之行為，自有相當因果關係。另戊○○於系爭土地上所種植
    之鳳梨，係於高雄地院於93年6 月24日執行查封前早已種植
    ，且戊○○所種植之鳳梨並不在拍賣範圍內，戊○○自有收
    取權，詎被上訴人於戊○○收取前即擅自將鳳梨予以鏟除，
    即屬故意不法侵害戊○○之收取權，該遭鏟除鳳梨之面積共
    11,934平方公尺，折合119.34公畝，依高雄市農作改良物徵
    收補償費查估標準，按每10畝4000株，補償單價33萬4000元
    計算，共計4 萬7736株，價值共398 萬5956元。爰依民法侵
    權行為之法律關係，請求被上訴人應先賠償部分損害，聲明
    ：(一)被上訴人應給付甲○○○60萬元、戊○○30萬元，及均
    自起訴狀繕本送達之翌日（即94年6 月7 日，下同）起至清
    償日止，按週年利率5%計算之利息。(二)願供擔保，請准宣告
    假執行。
三、被上訴人則以：系爭土地由高雄地院以91年度執字第36989
    號事件強制執行時，第一次拍賣之不動產附表備註欄記載：
    「本件土地據債權人之代理人陳稱由第三人種有鳳梨。」暨
    遠見不動產估價師事務所之不動產估價報告書第11頁記載：
    「本勘估標的係為荒廢之鳳梨園，雜草叢生。」觀之，足證
    系爭土地僅係曾經種植鳳梨，上訴人泛稱系爭土地大部分確
    係種植鳳梨，惟未提出證據以實其說，顯不足採。又系爭土
    地無法免徵土地增值稅之原因，係因上訴人於原先申請農地
    農用證明書時，上訴人之代理人先係自行撤回申請後又再申
    請時，已逾越法定申請期限30日所致，與被上訴人鏟除鳳梨
    無關。且被上訴人經由高雄地院強制執行程序拍得系爭土地
    ，於94年1 月19日取得權利移轉證書，並於同年1 月21日辦
    理移轉登記完畢後，對於系爭土地自有處分、收益之權能，
    故被上訴人鏟除戊○○無權占有系爭土地上所種植之鳳梨，
    應屬權利之行使，戊○○不得以此為由，主張其鳳梨之所有
    權，上訴人亦無不法侵害甲○○○之權利等語，資為抗辯。
    聲明：(一)上訴人之訴及假執行之聲請均駁回。(二)如受不利判
    決，願供擔保請准免為假執行之宣告。
四、原審為上訴人全部敗訴之判決，上訴人不服，提起上訴，甲
    ○○○、戊○○並各自於本院分別追加692 萬969 元、111
    萬7759元之損害賠償。於本院聲明：(一)原判決廢棄。(二)被上
    訴人應給付甲○○○752 萬969 元、戊○○141 萬7759元，
    及均自94年6 月7 日起至清償日止，按週年利率5%計算之利
    息。(三)願供擔保請准宣告假執行。被上訴人則未於言詞辯論
    期日到場，惟據其先前到庭則聲明：(一)上訴及追加之訴均駁
    回。(二)如受不利判決，願供擔保請准宣告免予假執行。經核
    甲○○○、戊○○上開追加之訴部分與其起訴請求部分，其
    請求之基礎事實同一，依民事訴訟法第446 條第1 項但書、
    第255 條第1 項第2 款之規定，應予准許，併此敘明。
五、下列事項為兩造所不爭執，並有現場照片5 幀、小港區公所
    94年2 月17日高市小區經字第0940001698號函及附件（原審
    卷第59-118頁）、小港稅捐分處94年7 月6 日高市稽港地字
    第0940011140號函及其附件（原審卷第119-131 頁）等在卷
    可稽，並經本院依職權調閱高雄地院93年度執字第19520 號
    執行卷宗查明屬實，堪信為真實：
  (一)甲○○○原為系爭土地之所有權人，戊○○於被上訴人拍定
    系爭土地前，與甲○○○間就系爭土地有使用借貸關係，被
    上訴人經由高雄地院93年度執字第19520 號強制執行程序，
    拍定購得系爭土地，並於94年1 月19日取得權利移轉證書，
    同年1 月21日辦理移轉登記完畢。
  (二)甲○○○於94年2 月5 日向小港區公所申請核發農地農用證
    明書，經指定於同年2 月14日至現場勘查，勘查時認定系爭
    土地部分種植有鳳梨等農作物，另一部分土地因有雜草覆蓋
    之情形，甲○○○委任之代理人鄭麗娟為一併取得農地農用
    證明書，遂由小港區公所人員丙○○、乙○○指示於清除雜
    草或重新種植後，再訂於同年2 月17日上午10時前往現場勘
    查。
  (三)上訴人之代理人於94年2 月17日會同丙○○、乙○○再度勘
    查系爭土地時，發現系爭土地上所種植之鳳梨已全遭被上訴
    人於94年2 月15日、16日雇工剷除，丙○○、乙○○遂認定
    系爭土地不符農業使用，上訴人之代理人並因此撤回農地農
    用證明書之申請。嗣由被上訴人重新種植芒果樹後，甲○○
    ○遂又於同年3 月8 日再度向小港區公所申請核發農地農用
    證明書，並於同年3 月11日取得證明後，再向小港稅捐分處
    申請補正農地農用證明，惟經小港稅捐分處以本件係於94年
    1 月24日送達通知函之日起算，已逾法定申請期限30日後始
    補送農地農用證明書為由，而否准系爭土地免徵土地增值稅
    之申請。
  (四)被上訴人對戊○○於314 之5 土地上所種植之鳳梨為高雄地
    院93年度執字第19520 號強制執行前即已種植不爭執。且對
    於戊○○所種植之鳳梨係屬「高雄市農作改良物徵收補償費
    查估標準」表上所列之「2-3 年生」之鳳梨，亦不爭執（本
    院卷(一)第173 頁）。
六、兩造之爭點：
  (一)戊○○在系爭土地上種植鳳梨之範圍為何？是否在系爭5 筆
    土地上均有種植？
  (二)被上訴人於領得系爭土地之權利移轉證書後、尚未點交前，
    鏟除系爭土地上之鳳梨，是否有侵害戊○○之權利，致戊○
    ○受有損害？戊○○之損害額如何計算？
  (三)甲○○○主張因被上訴人剷除系爭土地上之鳳梨，使其無法
    享有免徵土地增值稅之優惠，致受有繳納土地增值稅752 萬
    969 元之損害，有無理由？
七、戊○○在系爭土地上種植鳳梨之範圍為何？是否在系爭5 筆
    土地上均有種植？
  (一)上訴人雖主張：系爭土地前經高雄地院以91年度執字第
    36989 號執行事件拍賣時，第一次拍賣不動產附表備註欄第
    5 項記載：「本件土地據債權人之代理人陳稱由第三人種有
    鳳梨」等語，嗣經原審另以93年度執字第19520 號再次拍賣
    時，經甲○○○於93年10月8 日檢附現場照片3 張具狀向執
    行法院呈報確有種植鳳梨，執行法院即於第二次及第三次拍
    賣不動產附表之備註欄第5項加註：「債務人另於93年10月
    8 日具狀稱有第三人種植鳳梨情形。」足證系爭土地確有種
    植鳳梨甚明。另系爭土地中之311 、314 之5 等2 筆土地，
    甲○○○於93年11月26日申請改課田賦，嗣經小港稅捐分處
    實地勘查結果，確實供作農業使用，而准按田賦課徵，此有
    該分處93年12月15日高市稽港字第0930022924號函影本一件
    可參，且系爭5 筆土地確實均種有鳳梨，亦有上訴人於94年
    2 月2 日拍攝之照片3張在卷可證。且小港區公所人員於94
    年2 月14日會勘時，311 、314 地號土地上如未種植鳳梨而
    未作農業使用，區公所人員又何須於94年2 月17日再次會勘
    ？參以高雄市政府地政處前鎮地政事務所（下稱前鎮地政事
    務所）就上開311 、314 地號土地與建物現況之相對關係予
    以測量結果，比對甲○○○於94年2 月2 日拍攝種植鳳梨之
    照片，顯示311 、314 地號土地亦確實種有鳳梨，足見小港
    區公所人員丙○○所言311 、314 地號土地因雜草叢生，無
    法辨識有農作物，故認定是荒廢閒置，並未做農業使用等情
    ，與事實尚有出入，尚非可採，故系爭土地上均有種植鳳梨
    云云。
  (二)惟查，甲○○○因欲申請系爭土地之農地農用證明，而會同
    小港區公所人員丙○○、乙○○至系爭土地會勘之情形，業
    據證人丙○○、乙○○分別於原審及本院到庭證述綦詳。證
    人即當時任職於小港區公所經建課課員之丙○○證稱：本件
    是甲○○○提出申請，通知於94年2 月14日前往會勘，會勘
    結果認定314 之5 號土地上有種植鳳梨、314 之3 及314 之
    6 號土地上則種植竹林，至於311 及314 號土地因雜草茂密
    ，約有半個人高，無法辨識有農作物，惟因311 、314 號土
    地面積比較大，經徵詢後，甲○○○之代理人即代書鄭麗娟
    希望能5 筆土地一起核發農地農用證明，遂應其要求，並請
    甲○○○將311 及314 號土地上之雜草清除後，另訂於同年
    2 月17日再行會勘等語（參原審卷第183 -184頁，本院卷(一)
    第158- 160頁）；核與當時任職於小港區公所民政課員之證
    人乙○○證稱：甲○○○的代理人鄭麗娟引導我們到現場會
    勘，會勘認定314 之5 號土地有種植鳳梨，而311 及314 號
    土地上雜草叢生，無法進入，在現場用肉眼看都是雜草，但
    因鄭麗娟表示草下有種植作物，但我們沒有看到，所以當場
    請鄭麗娟轉告將雜草清除後改期會勘等語相符（參原審卷第
    245 頁、本院卷(一)第161 頁），並有記載311 及314 號二筆
    土地並未做農業使用之會勘紀錄表1 份在卷可憑（原審卷第
    64頁）。故依證人即當時任職於小港區公所之公務員丙○○
    、乙○○之證詞及上開會勘紀錄表可知，系爭土地上僅有
    314 之5 號土地有種植鳳梨，314 之3 及314 之6 號土地上
    則僅有種植竹林，並未種植鳳梨；至於311 及314 號土地則
    因雜草叢生，渠等並未看到有種植鳳梨，故記載311 及314
    號二筆土地並未做農業使用等語。雖證人即甲○○○的代理
    人鄭麗娟於原審證稱：從伊在系爭土地現場所站的位置可以
    看到311 及314 號土地上有種植鳳梨等語（原審卷第246-
    247 頁），惟證人鄭麗娟係受甲○○○委託辦理申請農地農
    用證明書事務之代書，其與甲○○○具有相同之利害關係，
    其證詞難免偏頗，本院認證人丙○○、乙○○因任職公務員
    ，其等依法執行公務所為之證詞顯較諸證人鄭麗娟公正客觀
    ，而可採信。參以證人鄭麗娟亦自承小港區公所之所以未能
    核發311 及314 號土地之農地農用證明書，係因土地上有雜
    草覆蓋等情（參原審卷第246 頁），衡情如該土地上確實種
    有鳳梨，又何能有雜草覆蓋？益見上訴人主張311 及314 號
    土地上亦有種植鳳梨云云，不足採信。至於系爭土地中之
    314 之3 及314 之6 號土地上則僅有種植竹林，並未種植鳳
    梨等情，已如上述，上訴人主張該二筆土地僅有少數竹林，
    其餘均種植鳳梨云云，亦未舉證以實所說，仍不可採。雖上
    訴人又主張：高雄地院對系爭土地之拍賣公告均載稱系爭土
    地有種植鳳梨，足證其所言非虛云云。惟查，系爭土地前經
    高雄地院以91年度執字第36989 號執行事件拍賣時，其拍賣
    公告附表備註欄第5 項固記載：「本件土地據債權人之代理
    人陳稱由第三人種有鳳梨」等語；嗣另以93年度執字第
    19520 號再次拍賣系爭土地時，第二次及第三次拍賣公告之
    附表備註欄第5 項亦加註：「債務人另於93年10月8 日具狀
    稱有第三人種植鳳梨情形。」等情，業據本院依職權調閱上
    開執行事件之全案卷宗查明無訛，惟高雄地院於上開拍賣公
    告之附表備註欄之記載，或係依債權人之代理人查報而來；
    或係據債務人甲○○○具狀請求始為如此記載，並不足以揭
    露系爭土地全部之實際使用情形，且系爭土地中314 之5 號
    土地亦確實種有鳳梨等情，已如上所述，故高雄地院上開拍
    賣公告之記載，不足為系爭5 筆土地全數均種有鳳梨之認定
    。從而，上訴人此部分主張，亦不足採信。
  (三)雖上訴人又主張：311 、314 之5 等2 筆土地，甲○○○於
    93年11月26日申請改課田賦，嗣經小港稅捐分處實地勘查結
    果，確實供作農業使用，而准按田賦課徵，此有該分處93年
    12 月15 日高市稽港字第0930022924號函影本1 件可參（原
    審卷第148 頁）云云。惟查，上開稅捐機關認定311 、314
    之5等2筆土地確實供作農業使用，而改依田賦課稅之事實，
    係發生在93年11月間，與本件小港區公所人員前往系爭土地
    會勘係在94年2 月間，已歷經3 月之久，則311 號土地之使
    用現狀有無變更，實不得而知。況縱認311 號土地確實供作
    農業使用，惟其上是否種植鳳梨，亦未據上訴人舉證以實所
    說，則上訴人上開主張，不足採信。另上訴人雖又提出其於
    94年2 月2 日拍攝之照片3 張（原審卷第167-168 頁），經
    比對本院會同前鎮地政事務所人員就311 、314 地號土地與
    建物現況之相對關係予以測量之複丈成果圖，主張系爭土地
    包含311 、314 號土地均種有鳳梨云云。惟查，上開照片均
    未顯示拍攝日期，則究為上訴人何時拍攝，已有可疑，且以
    上開照片比對本院會同前鎮地政事務所人員就311 、314 地
    號土地與地上建物現況之相對關係予以測量之複丈成果圖結
    果，亦不足以推論出311 、314 號土地上原即種有上開3 張
    照片所示之鳳梨。故上訴人上開主張，亦不足採。
  (四)綜上，戊○○在系爭土地上種植鳳梨之範圍應僅限於314 之
    5 地號土地，其餘311 、314 、314 之3 及314 之6 號土地
    則未有種植鳳梨之事實，堪以認定。又此部分事實已甚明確
    ，上訴人又聲請本院訊問證人鄭麗娟以查明系爭土地上均全
    數種有鳳梨云云，核無必要，併此敘明。
八、被上訴人於領得系爭土地之權利移轉證書後、尚未點交前，
    鏟除系爭土地上之鳳梨，是否有侵害戊○○之權利，致戊○
    ○受有損害？戊○○之損害額如何計算？
  (一)按買賣標的物之利益及危險，自交付時起，均由買受人承受
    負擔，但契約另有訂定者，不在此限。民法第373 條定有明
    文。故不動產買賣契約成立後，其收益權屬於何方，依民法
    第373條之規定，應以標的物已否交付為斷。所有權雖已移
    轉，而標的物未交付者，買受人仍無收益權。所有權雖未移
    轉，而標的物已交付者，買受人亦有收益權。最高法院33年
    上字第604 號著有判例可資參照。又強制執行法上之拍賣，
    應解釋為買賣之一種，即以債務人為出賣人，拍定人為買受
    人。故不動產之拍賣因拍定而成立買賣契約，原則仍適用民
    法關於買賣之規定，而不動產買賣契約成立後，其收益權屬
    於何方，依民法第373條規定，應以標的物已否交付為斷，
    與何時取得所有權無關，是所有權雖已移轉，而標的物未交
    付者，買受人尚無收益權。最高法院88年度台上字第986 號
    及同院85年度台上字第350號判決意旨均可資參照。
  (二)經查，甲○○○原為系爭土地之所有權人，戊○○於被上訴
    人拍定系爭土地前，與甲○○○間就系爭土地有使用借貸關
    係，被上訴人經由高雄地院93年度執字第19520 號強制執行
    程序，拍定購得系爭土地，並於94年1 月19日取得權利移轉
    證書，同年1 月21日辦理移轉登記完畢之事實，為兩造所不
    爭，如上所述。而戊○○係在其向甲○○○借貸而來之314
    之5 號土地上種植鳳梨之事實，並已如上述，而戊○○與甲
    ○○○間就314 之5 號土地之借貸關係，亦未經執行法院予
    以排除之事實，並經本院調閱上開執行卷宗查明無訛，足見
    戊○○在314 之5 號土地上所種植之鳳梨，係屬有權收取之
    人。另戊○○在314 之5 號土地上所種植之鳳梨，於執行法
    院將該土地點交予被上訴人前之94年2 月15日、16日，已全
    數遭被上訴人雇工剷除之事實，亦為被上訴人所不爭。參照
    上開民法第373 條之規定及最高法院判例、判決之見解，戊
    ○○對於其在314 之5 號土地上所種植之鳳梨，仍有收益權
    ，詎遭被上訴人予以鏟除，則依民法第184 條第1 項前段之
    規定，被上訴人自有侵害戊○○之權利，而致戊○○受有損
    害。故戊○○本於侵權行為之規定，向被上訴人請求賠償損
    害，自屬有據。
  (三)戊○○雖主張其遭被上訴人鏟除鳳梨之面積共11,934平方公
    尺，折合119.34公畝，依高雄市農作改良物徵收補償費查估
    標準，按每10畝4000株，補償單價33萬4000元計算，共計4
    萬7736株，價值共398 萬5956元，爰先請求被上訴人應賠償
    141 萬7759元云云。惟查，系爭土地上僅有314 之5 號土地
    種植有鳳梨，如上所述，又314 之5 號土地之面積為5479平
    方公尺之事實，亦有土地所有權狀一紙在卷可稽（原審卷第
    66頁）。而被上訴人對於戊○○所種植之鳳梨係屬「高雄市
    農作改良物徵收補償費查估標準」表上所列之「2-3 年生」
    之鳳梨，亦不爭執（本院卷(一)第173 頁），且戊○○多年來
    所種植之鳳梨均屬改良品種之台農6 號蘋果鳳梨或金鑽17號
    之鳳梨等情，並經證人即代銷上開鳳梨之「丸全水果行」負
    責人洪福隆到庭證述屬實（本院卷(二)第18頁），並有洪福隆
    簽名蓋章證明戊○○所種植之鳳梨確屬改良品種之證明書一
    紙在卷可稽（本院卷(二)第11頁），足見戊○○主張其所種植
    之鳳梨係屬2-3 年生之改良品種鳳梨等情，堪以採信。被上
    訴人抗辯戊○○所種植之鳳梨非屬改良品種云云，不足採信
    。而依卷附兩造所不爭執之「高雄市農作改良物徵收補償費
    查估標準」表（原審卷第22頁）上所列之「2-3 年生之改良
    品種」補償標準，按每10畝4000株，補償單價11萬8800元計
    算，戊○○在上開314 之5 號土地上所種植之2-3 年生改良
    品種鳳梨之面積共計5479平方公尺，折合54.79 公畝，其補
    償價格則為65萬905 元（54.79 ×118,800 ÷10＝650,905
    ，元以下四捨五入）。從而，戊○○所種植之鳳梨因遭被上
    訴人不法鏟除，致戊○○所受之損害即為65萬905 元。
九、甲○○○主張因被上訴人剷除系爭土地上之鳳梨，使其無法
    享有免徵土地增值稅之優惠，致受有繳納土地增值稅752 萬
    969 元之損害，有無理由？
  (一)甲○○○雖主張因被上訴人剷除系爭土地上之鳳梨，使其
    無法享有免徵土地增值稅之優惠，致受有繳納增值稅752 萬
    969 元之損害，應由被上訴人負責賠償云云。惟按「作農業
    使用之農業用地，移轉與自然人時，得申請不課徵土地增值
    稅。」「農業用地移轉，其屬無須申報土地移轉現值者，主
    管稽徵機關應通知權利人及義務人，其屬權利人單獨申報土
    地移轉現值者，應通知義務人，如合於前條第一項規定不課
    徵土地增值稅之要件者，權利人或義務人應於收到通知之次
    日起三十日內提出申請，逾期不得申請不課徵土地增值稅。
    」土地稅法第39條之2 第1 項、第39條之3 第2 項分別定有
    明文。
  (二)經查，甲○○○於94年2 月5 日向小港區公所申請核發農地
    農用證明書，經指定於同年2 月14日至現場勘查，勘查時認
    定系爭土地部分種植有鳳梨等農作物，另一部分土地因有雜
    草覆蓋之情形，甲○○○委任之代理人鄭麗娟為一併取得農
    地農用證明書，遂由小港區公所人員丙○○、乙○○指示於
    清除雜草或重新種植後，再訂於同年2 月17日上午10時前往
    現場勘查。嗣上訴人之代理人於94年2 月17日會同丙○○、
    乙○○再度勘查系爭土地時，發現系爭土地上所種植之鳳梨
    已全遭被上訴人於94年2 月15日、16日雇工剷除，丙○○、
    乙○○遂認定系爭土地不符農業使用，上訴人之代理人並因
    此撤回農地農用證明書之申請，而由被上訴人重新種植芒果
    樹後，甲○○○又於同年3 月8 日再度向小港區公所申請核
    發農地農用證明書，並於同年3 月11日取得證明後，再向小
    港稅捐分處申請補正農地農用證明，惟經小港稅捐分處以
    本件係於94年1 月24日送達通知函之日起算，已逾法定申請
    期限30日後始補送農地農用證明書為由，而否准系爭土地免
    徵土地增值稅之申請等情，已如上述，並為兩造所不爭。且
    甲○○○出售系爭土地無法享有免徵土地增值稅，係因其自
    94年1 月24日小港稅捐分處通知函送達之日起，逾法定申請
    期限30日後，始補送農地農用證明書，依財政部90年3 月13
    日台財稅字第0900451289號函釋意旨，無從依土地稅法第39
    條之2 第1 項規定享有不課徵土地增值稅之優惠等情，亦有
    小港稅捐分處94年7 月6 日高市稽港地字第0940011140號函
    及其附件在卷可按（原審卷第119-131 頁），足見甲○○○
    向小港稅捐分處申請免徵系爭土地之土地增值稅遭駁回之原
    因，係因其逾法定申請期限30日後始補送農地農用證明書所
    致，堪以認定。
  (三)另證人丙○○亦證稱：94年2 月14日勘查時，314 之3 、
    314 之5 、314 之6 號土地均符合核發農地農用證明書之標
    準，但因311 、314 號土地面積比較大，經徵詢甲○○○之
    代理人意見後，甲○○○希望能夠一起核發，所以才請甲○
    ○○將311 及314 號土地上的雜草除去後，再行會勘等語（
    原審卷第184 頁、本院卷(一)第158-159 頁），核與證人即甲
    ○○○之代理人鄭麗娟證述：當時小港區公所人員只願意核
    發314 之3 、314 之5 及314 之6 號土地的農地農用證明書
    ，為了一次取得農地農用證明書，我們就聲請改期於94年2
    月17日會勘，以便一次核發等語相符（原審卷第246 頁），
    足證小港區公所於94年2 月14日會勘系爭土地時，314 之3
    、314 之5 及314 之6 號土地係符合核發農地農用證明書之
    標準，僅因甲○○○希望能就系爭土地全部一次核發，小港
    區公所始另訂於同年2 月17日合併會勘。雖於再會勘前，
    314 之5 號土地上之鳳梨已遭被上訴人鏟除，而不符農地農
    用之規定，惟在94年2 月14日勘查時，314 之3 、314 之5
    及314 之6 號土地已符合核發農地農用證明書之標準，小港
    區公所本可先予核發，惟係因甲○○○申請就311 、314 號
    土地一併核發，始有同年2 月17日之再次會勘，惟該次會勘
    除314 之5 號土地上之鳳梨作物已遭鏟除外，311 、314 號
    土地亦無任何供作農業使用之證明，小港區公所始據此認定
    甲○○○所申請一併核發之系爭5 筆土地不符合農業使用之
    規定，而否准其申請之事實，復有小港區公所94年2 月18日
    高市小區經字第0940001698號函可稽（原審卷第84頁）。足
    見本件如非因甲○○○申請一併核發系爭5 筆土地之農地農
    用證明書，小港區公所本可於94年2 月14日勘查後，核發
    314 之3 、314 之5 及314 之6 號土地之農地農用證明書，
    詎甲○○○捨此而不為，始有同年2 月17日之再次會勘，惟
    該次會勘亦未發現311 、314 號土地有任何供作農業使用之
    證明，如上所述，則雖314 之5 號土地上之鳳梨已遭被上訴
    人鏟除，惟311 、314 號土地既無農作物，小港區公所亦無
    法一次核發系爭5 筆土地之農地農用證明書。準此，雖314
    之5號 土地上之鳳梨於94年2 月17日再次會勘前，已遭被上
    訴人鏟除，惟此與小港區公所據以認定系爭5 筆土地因非全
    數供農業使用，而無法核發農地農用證明書，實無相當因果
    關係。從而，甲○○○主張係因被上訴人剷除系爭土地上之
    鳳梨，致其無法於法定期限前取得小港區公所核發之農地農
    用證明書云云，實不足採信。
  (四)綜上，本件甲○○○無法享有免徵系爭土地土地增值稅之優
    惠，致其繳納土地增值稅752 萬969 元，既係可歸責於甲○
    ○○之原因，致其逾法定申請期限30日始遭駁回，如上所述
    ，自不得歸責於被上訴人剷除鳳梨之行為。從而，甲○○○
    本於侵權行為法則，請求被上訴人賠償其繳納土地增值稅之
    損害云云，自無理由。
十、綜上所述，戊○○本於侵權行為之法律關係，請求被上訴人
    給付65萬905 元，及自民國94年6 月7 日起至清償日止，按
    週年利率5%計算之利息，為有理由，應予准許。其逾此所為
    請求，併同甲○○○本於侵權行為法則，請求被上訴人賠償
    其繳納土地增值稅之損害部分，均為無理由，應予駁回。又
    戊○○勝訴部分之金額未逾150 萬元，經本院判決後即告確
    定，戊○○請准為假執行之宣告，經核於法不合，應予駁回
    。原審就上開應准許部分中30萬元本息部分，為戊○○敗訴
    之判決，尚有未洽，戊○○上訴意旨求予廢棄改判，為有理
    由，其追加之訴中應准許部分即35萬905 元本息部分，亦有
    理由，爰由本院予以廢棄改判如主文第2 項所示。至於甲○
    ○○於原審之請求部分，原判決為其敗訴之判決，經核於法
    並無不合，上訴意旨求予廢棄改判，為無理由。其二人追加
    之訴不應准許部分，亦均無理由，應駁回其餘上訴及其餘追
    加之訴。
據上論結，本件戊○○之上訴有理由、追加之訴為一部有理由，
一部無理由，甲○○○之上訴及追加之訴均無理由，依民事訴訟
法第450 條、第449 條第1 項、第79條、第463 條、第385 條第
1項 前段，判決如主文。
中　　華　　民　　國　　96　　年　　4 　　月　　30　　日
                            民事第三庭
                                審判長法官  張國彬
                                法      官  吳登輝
                                法      官  楊富強
以上正本證明與原本無異。
上訴人甲○○○如對本判決上訴，須於判決送達後20日內向本院
提出上訴狀，其未表明上訴理由者，應於上訴後20日內向本院提
出上訴理由書（均須按他造當事人之人數附繕本）。上訴時應提
出委任律師或具有律師資格之人之委任狀，並依附註條文規定辦
理。
其餘當事人不得上訴。
中　　華　　民　　國　　96　　年　　4 　　月　　30　　日
                                書  記  官  劉博文
附註：
民事訴訟法第466 條之1 ：對於第二審判決上訴，上訴人應委任
律師為訴訟代理人，但上訴人或其法定代理人具有律師資格者，
不在此限。
上訴人之配偶、三親等內之血親、二親等內之姻親，或上訴人為
法人、中央或地方機關時，其所屬專任人員具有律師資格並經法
院認適當者，亦得為第三審訴訟代理人。第1 項但書及第2 項情
形，應於提起上訴或委任時釋明之。
